臺灣高等法院民事裁定
109年度抗字第49號
抗  告  人  林礽松  
代  理  人  林裕家律師
上列抗告人因與李紹平間聲請清償票款強制執行事件，對於中華
民國108年11月21日臺灣新竹地方法院所為裁定（108年度執事聲
字第37號），提起抗告，本院裁定如下：
    主  文
原裁定及原法院司法事務官於民國一○八年十一月二十一日所為
一○七年度司執助字第六○九號裁定均廢棄。
抗告程序費用由相對人負擔。
    理  由
一、本件抗告人對於執行法院即原法院（下稱原法院）民國107
    年6月16日通知、108年6月19日函聲明異議，原法院司法事
    務官於108年9月16日以108年度司執助字第609號裁定駁回聲
    明異議（下稱原處分），抗告人對之提出異議，亦經原法院
    於108年11月21日以108年度執事聲字第37號裁定駁回異議（
    下稱原裁定），抗告人不服，提起抗告。
二、抗告意旨略以：伊聲請強制執行相對人李紹平基於原法院10
    5年度重訴字第88號確定判決（本院105年度重上字第857號
    、最高法院106年度台抗字第1143號裁定駁回上訴確定，下
    稱另案確定判決）對第三人公業鄭萬盛嘗（下稱系爭公業）
    所有坐落新竹縣○○鄉○○段000號土地（下稱系爭土地，撤回
    執行部分不予贅述）之移轉登記請求權。另案確定判決已有
    既判力，伊無從因系爭公業之聲明異議重複起訴。爰提起抗
    告，請求廢棄原裁定及原處分等語。
三、按就債務人基於債權或物權，得請求第三人交付或移轉動產
    或不動產之權利為執行時，執行法院除以命令禁止債務人處
    分，並禁止第三人交付或移轉外，如認為適當時，得命第三
    人將該動產或不動產交與執行法院，依關於動產或不動產執
    行之規定執行之。基於確定判決，或依民事訴訟法成立之和
    解、調解，第三人應移轉或設定不動產物權於債務人者，執
    行法院得因債權人之聲請，以債務人之費用，通知登記機關
    登記為債務人所有後執行之，強制執行法第116條定有明文
    。次按第三人不承認債務人之債權或其他財產權之存在，或
    於數額有爭議或有其他得對抗債務人請求之事由時，應於接
    受執行法院命令後10日內，提出書狀，向執行法院聲明異議
    。債權人對於第三人之聲明異議認為不實時，得於收受前項
    通知後10日內向管轄法院提起訴訟，並應向執行法院為起訴
    之證明及將訴訟告知債務人。債權人未於前項規定期間內為
    起訴之證明者，執行法院得依第三人之聲請，撤銷所發執行
    命令，同法第119條第1項、第120條第2項、第3項亦分別定
    有明文。
四、經查：
㈠、抗告人執臺灣宜蘭地方法院（下稱宜蘭地院）106年度司票字
    第366號確定裁定為執行名義，向宜蘭地院聲請強制執行相
    對人基於另案確定判決對系爭公業所有系爭土地之移轉登記
    請求權（即106年度司執字第18536號），宜蘭地院囑託原法
    院強制執行（即107年度司執助字第609號），原法院於107
    年5月21日核發新院平107司執助禹字第609號執行命令（下
    稱系爭執行命令），禁止相對人就其對系爭公業之系爭土地
    移轉登記請求權為移轉或其他處分，並禁止系爭公業對相對
    人上開請求權為交付或移轉之行為，業經新竹縣竹東地政事
    務所於同年月24日登記完畢，系爭公業及其派下員15人分別
    於同年6月5日、14日聲明異議，均稱另案確定判決未經合法
    代理，對系爭公業及全體派下員不生效力，並否認相對人之
    上開請求權存在，原法院分別於同年月7日、16日通知抗告
    人稱「台端如認第三人聲明異議不實時，得於收受本通知後
    10日內，向管轄之法院提起訴訟，並向本處為起訴之證明；
    逾期不為起訴之證明，本院將逕函覆囑託法院結案」等語，
    抗告人於同年月20日具狀表示相對人對系爭公業已取得另案
    確定判決，原法院命其於10日內對系爭公業起訴恐有違一事
    不再理原則等語，原法院於同年9月25日依強制執行法第28
    條之1第1款規定，裁定駁回強制執行之聲請，並經原法院於
    同年10月15日以107年度執事聲字第30號裁定駁回抗告人之
    聲明異議，惟上開2裁定均經本院於108年3月5日以107年度
    抗字第1492號裁定廢棄確定，抗告人於同年6月17日聲請原
    法院依強制執行法第116條第2項規定續行執行，原法院於同
    年月19日函覆稱「倘台端未於10日內向本院提起已為起訴之
    證明文件，則本院將依法依第三人之聲請撤銷執行命令，台
    端聲請續行執行，於法未合，無從准許」等語等節，業經本
    院核閱原法院107年度司執助字第609號、107年度執事聲字
    第30號、本院107年度抗字第1492號卷宗無訛，堪信屬實。
㈡、系爭公業及其派下員15人固分別對系爭執行命令聲明異議，
    並經原法院於107年6月7日、16日通知抗告人，如認上開聲
    明異議不實，得於10日內向管轄法院提起訴訟，並為起訴之
    證明。然按債權人依強制執行法第120條第2項規定對第三人
    向管轄法院所提起之訴訟，係在解決債務人對第三人之「債
    權」是否存在或其數額之爭議，性質上係「代位」行使債務
    人之權利，是如債務人已對第三人行使權利並已繫屬於法院
    ，債權人尚且無須重複起訴。遑論債權人聲請就債務人基於
    確定判決，或依民事訴訟法成立之和解、調解，對於第三人
    移轉或設定不動產物權之請求權為強制執行時，因執行標的
    之請求權係以確定判決或依民事訴訟法成立之和解、調解為
    據，則該確定判決具有既判力，依民事訴訟法成立之和解、
    調解均具有與確定判決同一之效力，更無再由債權人依強制
    執行法第120條第2項規定向管轄法院提起訴訟之必要。如第
    三人對該確定判決或依民事訴訟法成立之和解、調解有所爭
    執，應由第三人提起異議之訴或其他訴訟，以究明實體爭議
    。抗告人聲請強制執行之標的即相對人對於系爭公業之系爭
    土地移轉登記請求權，既經相對人起訴並由另案確定判決認
    定存在，此觀另案確定判決甚明，揆諸前揭說明，當無再由
    抗告人「代位」相對人就相對人與系爭公業間有無系爭土地
    移轉登記請求權一節，重複起訴確認之必要，而應由系爭公
    業另行爭訟以資解決實體爭執事項，自無強制執行法第120
    條第2項規定之適用。原法院仍於107年6月16日通知抗告人
    ，如認聲明異議不實，得於10日內向管轄法院提起訴訟，並
    為起訴之證明云云，自有未當。原法院嗣以裁定駁回抗告人
    所為強制執行之聲請及聲明異議，均經本院以107年度抗字
    第1492號裁定廢棄確定。抗告人聲請續行執行，應非無據。
    原法院仍於108年6月19日函覆抗告人，如未於10日內為起訴
    之證明，將依聲請撤銷執行命令，並否准抗告人所為續行執
    行之聲請，亦有未洽。
㈢、系爭公業對於系爭執行命令聲明異議時陳稱：另案確定判決
    未經合法代理，即該判決所載之法定代理人鄭貴章對系爭公
    業並無管理權存在，相對人執系爭確定判決申請移轉登記系
    爭土地，亦遭地政事務所駁回等語。審諸原法院雖以104年
    度訴字第525號判決確認鄭貴章對系爭公業之管理權不存在
    ，並經本院以105年度上字第1570號判決駁回鄭貴章之上訴
    ，然鄭貴章已提起第三審上訴，現繫屬最高法院尚未終結（
    見本院卷第27頁），難謂足以解消另案確定判決之效力。原
    處分及原裁定認應由抗告人提起訴訟，仍非有據。
五、綜上所述，抗告人聲請強制執行之標的為確定判決，應無強
    制執行法第120條第2項規定之適用。原法院所為107年6月16
    日通知及108年6月19日函，均有未當。抗告人對之聲明異議
    ，尚非無據。原處分駁回抗告人之聲明異議，原裁定駁回抗
    告人之異議，均有未洽。抗告意旨指摘原裁定及原處分不當
    ，聲明廢棄，非無理由。爰由本院將原裁定及原處分均廢棄
    ，發回原法院另為適法之處理。
六、據上論結，本件抗告為有理由，依強制執行法第30條之1，
    民事訴訟法第495條之1第1項、第450條、第95條、第78條，
    裁定如主文。
中　　華　　民　　國　 109　　年　　3 　　月　　12　　日
                  民事第十八庭 
                        審判長法  官  吳青蓉
                              法  官  周美雲
                              法  官  賴彥魁
正本係照原本作成。
本裁定除以適用法規顯有錯誤為理由外，不得再抗告。如提起再
抗告，應於收受送達後10日內委任律師為代理人向本院提出再抗
告狀。並繳納再抗告費新臺幣1,000元。
中　　華　　民　　國　　109 　年　　3 　　月　　13　　日
                              書記官  高瑞君